【裁判字號】    97,訴,152
【裁判日期】    971114
【裁判案由】    清償借款
【裁判全文】
臺灣苗栗地方法院民事判決               97年度訴字第152號
原      告  甲○○
被      告  惠元環境資源股份有限公司
法定代理人  乙○○
上列當事人間請求清償借款事件，本院於民國97年10月31日言詞
辯論終結，判決如下：
    主  文
被告應給付原告新臺幣壹佰壹拾捌萬伍仟伍佰元，及自民國九十
七年五月十四日起算至清償日止，按年息百分之五計算之利息。
訴訟費用新臺幣壹萬貳仟柒佰捌拾壹元由被告負擔。
本判決得假執行。
    事實及理由
壹、程序方面：
一、本件依兩造間如原告起訴狀所附合約書（以下簡稱系爭合約
    ，詳卷第5 至7 頁）第20條約定，合意由本院為第一審管轄
    法院，本院自屬有權管轄，先予敘明。
貳、實體方面：
一、原告起訴主張：被告惠元環境資源股份有限公司（以下簡稱
    惠元公司）與原告於民國96年3 月16日簽訂系爭合約，約定
    因惠元公司財務困難，為讓其業務順利執行並結案，遂將苗
    栗縣環境保護局96年度「固定污染源許可及稽查管制計畫」
    （以下簡稱系爭計畫）委託原告執行管理，系爭計畫之10%
    履約保證金新臺幣（下同）1,185,500 元，則由原告籌措借
    貸予被告做為系爭計畫履約保證之用，被告應於系爭計畫完
    成後無條件將履約保證金返還原告，不得轉作其他用途。被
    告之法定代理人乙○○另於96年7 月1 日與原告及訴外人洪
    啟銘簽訂如原告起訴狀所附協議書（以下稱系爭協議書，詳
    卷第8 、9 頁）及授權書（詳卷第11頁），授權原告刻製一
    副被告公司及其法定代理人之印章，做為銀行帳戶、公文往
    來及領取各期款項之用，並切結承諾在未取得原告同意前決
    不變更上述被授權人及被授權印章式樣。系爭計畫之工程業
    於96年12月31日完成，並於97年4 月17日取得該10% 履約保
    證金面額1,185, 500元之支票，原告將該支票存入被告帳戶
    提示，惟被告竟將上開帳戶之印章變更，致使原告無法取得
    該筆履約保證金，且被告亦未清償上開向原告所借得之款項
    1,185,500 元。為此，爰依消費借貸之法律關係，請求被告
    清償等語，並聲明：如主文第1 項所示，並陳明願供擔保，
    請准宣告假執行。
二、被告則於本院97年10月31日最後言詞辯論期日時，對於原告
    之請求逕為認諾之意思表示（詳本院卷第211頁）。
三、按當事人於言詞辯論時為訴訟標的之捨棄或認諾者，應本於
    其捨棄或認諾為該當事人敗訴之判決，民事訴訟法第384 條
    定有明文。查本件被告於97年10月31日到庭辯論時，對於原
    告之請求逕為認諾，有本院上開言詞辯論筆錄在卷可按，則
    揆諸上開規定，本院自應為被告敗訴之判決。
四、從而，原告依消費借貸之法律關係，請求被告給付1,185,50
    0 元，及自起訴狀繕本送達被告翌日即97年5 月14日起算至
    清償日止，按年息百分之5 計算之利息，為有理由，應予准
    許，爰判決如主文第1 項所示。
五、末按本於被告認諾所為之判決，法院應依職權宣告假執行，
    民事訴訟法第389 條第1 項第1 款定有明文。本判決既係本
    於被告認諾所為被告敗訴之判決，本院自應依上開規定依職
    權宣告假執行，原告就此部分聲請假執行，無非促使法院職
    權之發動，附此敘明。
六、訴訟費用負擔之依據：民事訴訟法第78條。
中    華    民    國    97    年    11    月    14    日
                  民事庭法  官  王萬金
以上正本係照原本作成。
如對本判決上訴，須於判決送達後20日內向本院提出上訴狀。
                        書記官  劉碧雯
中    華    民    國    97    年    11    月    14    日


司法院資訊處製作；財團法人民間司法改革基金會備份。
